臺灣雲林地方法院刑事判決　　　　　　　100年度易字第262號
公　訴　人　臺灣雲林地方法院檢察署檢察官
被　　　告　郭文炎
指定辯護人　本院公設辯護人許俊雄
上列被告因竊盜案件，經檢察官提起公訴 （100年度速偵字第82號
），本院判決如下：
    主  文
郭文炎無罪，令入相當處所施以監護壹年。
    理  由
一、公訴意旨略以：被告郭文炎意圖為自己不法之所有，於民國
    100 年4 月15日12時30分至18時20分間某時，在高雄市○○
    區○○路1 段339 號前，徒手竊取被害人陳恆枝所有之車牌
    號碼6M-4101 號自小客車1 部。嗣被告駕駛上開自小客車行
    經雲林縣斗南鎮○○路○ 段與南昌路交岔路口，經警盤查而
    查扣前開自小客車（業經陳恆枝具領），因認被告涉犯刑法
    第320 條第1 項之竊盜罪嫌。
二、按行為時因精神障礙或其他心智缺陷，致不能辨識其行為違
    法或欠缺依其辨識而行為之能力者，不罰，刑法第19條第1
    項定有明文。又被告行為不罰者，應諭知無罪之判決刑事訴
    訟法第301 條第1 項後段亦規定甚明。
三、公訴意旨認被告涉犯上開竊盜罪嫌，無非係以被害人陳恆枝
    警詢時之指述、公路監理電子閘門車號查詢汽車車籍資料、
    車輛協尋、尋獲電腦輸入單、贓物認領保管單各1 份、雲林
    縣警察局斗南分局刑案現場照片4 張等，為其主要論據。
四、訊據被告於警詢、偵查及本院訊問、審理時均坦承有於上開
    100 年4 月15日12時許，將車牌號碼6M-4101 號自小客車開
    走之事實，惟否認有何竊盜犯行，並辯稱：其聽到聲音，是
    乾爹要其將車子開走，並說車子是其所有；車子也不是停在
    在高雄市○○區○○路1 段339 號前，是在高雄市岡山某家
    檳榔攤前云云。經查：
  (一)被害人陳恆枝於100 年4 月15日警詢時指稱：係於100 年4
    月15日12時許5 分許，在高雄市○○區○○路1 段339 號元
    寶旅社對面之檳榔攤前，發現其所有車牌號碼6M-4101 號自
    小客車1 部失竊，當時其只是下車吃麵，沒有將車上鎖，並
    將鑰匙插在車上，返回時即發現車子遭竊等語（警卷第4 頁
    至第5 頁、第7 頁至第8 頁）指述明確，復有公路監理電子
    閘門車號查詢汽車車籍資料1 份（偵卷第20頁）、車輛協尋
    、尋獲電腦查詢單各1 份（警卷第6 頁、第9 頁）、雲林縣
    警察局斗南分局刑案現場照片4 張（警卷第14頁至第15頁）
    與贓物認領保管單1 份（警卷第10頁）可資佐證，足認被害
    人陳恆枝之指述實在。此外，被告本人亦坦承擅自將上開車
    輛開走等情，並於行經雲林縣斗南鎮○○路○ 段與南昌路交
    岔路口，經警盤查而扣得上開車輛，應認公訴意旨所指被告
    竊盜上開車輛之情節屬實，洵堪認定。
  (二)惟被告就其竊取上開車輛之原因，於警詢、偵訊時均陳稱：
    聽見乾爹的聲音，要其將車開走云云，但被告僅聞聲音，無
    法指出所謂乾爹究竟為何人，是否實際上存在乾爹之人，均
    有可疑，不禁讓人懷疑被告之精神狀況是否違常，故經本院
    囑託長庚紀念醫院嘉義分院鑑定被告行為時之精神狀態，茲
    據該院實施精神鑑定結果略以：「郭員慢性妄想型精神分裂
    患者，其罹病多年，未曾治療，有明顯之聽幻覺及視幻覺，
    有誇大妄想、性妄想、被監視妄想，有思考邏輯障礙，說話
    語無倫次且無病識感（不自覺有病），現實感不佳，對外界
    現實之理解與判斷能力已明顯退化。此事因受幻聽症狀影響
    而有脫離現實之竊車行為，推測其於本案犯罪行為時，精神
    狀況已因精神障礙，致不能辨識其行為之違法性且欠缺依其
    辨識而行為之能力」等語，此有被告之長庚紀念醫院嘉義分
    院100 年5 月27日精神鑑定報告書各1 份（本院卷第46頁至
    第51頁）在卷可參。本院復參酌被告歷次訊問時之法庭活動
    表現，其於本院100 年5 月16日陳稱：「我只知道乾爸叫我
    開的，我才知道車子是我的，說要起死回生，說要插香弄瓶
    子，我在雲林看守所聽到這樣。」、「車子我開的。我觀想
    作法就會死人也會吃人流血，我97年12月10日入監服刑，住
    在竹北興國街附近。」等語，復於審理時陳稱：「確實有開
    走。救人說要起死回生，因為從臺南到這裡不到五分鐘，我
    搞不清楚怎麼開那麼快，要趕回竹北，如果以這樣刑期我也
    已經滿了，兩個月。」等語（本院卷第28頁背面、第55 頁
    背面），亦有喃喃自語、明顯答非所問、語無倫次、思考跳
    脫現實之情形，是綜合上述事證，足以認定被告於本案行為
    時確有因精神障礙，致不能辨識其行為之違法性，及欠缺依
    其辨識而行為之能力，揆諸上開規定，其行為應屬不罰，應
    為無罪之諭知。雖檢察官主張被告行為時尚能由高雄市將車
    開到雲林縣境內，其當時精神狀況，應僅因精神障礙致辨識
    其行為之違法性或依其辨識而行為之能力顯著降低之程度，
    然精神分裂病患者，可能受到聽幻覺、視幻覺及妄想錯認現
    實現況而行事，並非不能為日常生活之行為，而本案被告係
    因受幻聽症狀影響，而有脫離現實之竊車行為，是難僅以此
    認定被告尚有辨識其行為違法或依其辨識而行為之能力。
四、末按因刑法第19條第1 項之原因而不罰者，其情狀足認有再
    犯或有危害公共安全之虞時，令入相當處所，施以監護，期
    間為5 年以下，但執行中認無繼續執行之必要者，法院得免
    其處分之執行；又依刑法第19條第1 項其行為不罰，認為有
    諭知保安處分之必要者，並應諭知其處分及期間。復分據刑
    法第87條第1 項、第3 項及刑事訴訟法第301 條第2 項定有
    明文。本院參酌長庚紀念醫院嘉義分院100 年5 月27日精神
    鑑定報告書認為被告「因其罹有慢性精神疾病，若未加治療
    ，仍有再犯或危害公共安全之虞，故建議令入相當處所，施
    以為期至少2 年之監護及治療，以降低其再犯並維護社會安
    全」等情，復以被告於本案警詢、偵查及本院審理期間，始
    終認為自己沒有生病，不知為何要看醫生，毫無病識感，且
    對自己之行為自有一套完全不合邏輯解釋，又有竊盜、搶奪
    、詐欺及偽造文書等前科紀錄，此有臺灣高等法院被告前案
    紀錄表1 份可憑，顯然具有反覆受其精神病症之影響而引發
    犯罪行為之高度風險，對於社會治安亦有不可預料之危害可
    能性。故認被告有接受藥物治療及適當監督保護之必要，兼
    衡量被告所涉犯本案竊盜罪之情節，爰依刑法第87條第1 項
    及第3 項前段之規定，併予宣告令入相當處所施以監護1 年
    ，以達其個人治療並兼具社會防衛之目的。惟於執行中如認
    無繼續執行之必要者，亦得向本院聲請免其處分之執行，附
    此敘明。
五、據上論斷，應依刑事訴訟法第301 條第1 項、第2 項，刑法
    第19條第1 項、第87條第1 項、第3 項前段，判決如主文。
本案經檢察官莊珂惠、江柏青到庭執行職務
中    華    民    國   100    年    6     月    16    日
                  刑事第三庭    法  官  蕭雅毓
以上正本證明與原本無異。
如不服本判決應於收受判決後10日內向本院提出上訴書狀，並應
敘述具體理由；其未敘述上訴理由者，應於上訴期間屆滿後20日
內向本院補提理由書（均須按他造當事人之人數附繕本）。「切
勿逕送上級法院」。
                                書記官  鍾宜津
中    華    民    國   100    年    6     月    16    日